【裁判字號】    95,訴,2505
【裁判日期】    951226
【裁判案由】    毒品危害防制條例
【裁判全文】
臺灣桃園地方法院刑事判決              95年度訴字第2505號
公  訴  人  臺灣桃園地方法院檢察署檢察官
被      告  甲○○
上列被告因違反毒品危害防制條例案件，經檢察官提起公訴（九
十五年度毒偵字第四三九七號），及移送併案審理（九十五年度
毒偵字第五一一二號），被告於本院準備程序中就被訴事實均為
有罪之陳述，經告知簡式審判程序之旨，並聽取當事人之意見後
，經本院合議庭裁定由受命法官獨任進行簡式審判程序，茲判決
如下：
    主  文
甲○○施用第一級毒品，累犯，處有期徒刑拾月。扣案之第一級
毒品海洛因壹包（驗後淨重零點貳壹公克）沒收銷燬之；扣案之
針筒及吸管各壹支均沒收。
    事  實
一、甲○○前於民國九十四年間因竊盜案件，經本院於九十四年
    五月二十日，以九十四年度壢簡字第九二八號判處有期徒刑
    六月確定，於九十五年五月二十二日執行完畢出監。又因施
    用毒品案件，經本院裁定送觀察、勒戒後，認有繼續施用毒
    品之傾向，再經本院裁定令入戒治處所施以強制戒治，至九
    十四年十一月二十二日經評定戒治成效合格而停止處分出所
    ，迄九十五年四月二十日期滿。詎甲○○仍不知悔改，復基
    於施用第一級毒品海洛因之集合犯意：(一)於九十五年八月十
    六日為警採尿時起回溯二十六小時內某時，在臺灣地區某不
    詳處所，施用第一級毒品海洛因一次。嗣於九十五年八月十
    六日凌晨二時三十分許，為警在桃園縣中壢市○○○街四十
    七號前查獲，並扣得甲○○所有供施用海洛因所用之針筒一
    支及吸管一支及(二)於九十五年九月二十七日為警採尿時起回
    溯二十六小時內某時，在臺灣地區某不詳處所，施用第一級
    毒品海洛因一次。嗣於九十五年九月二十七日凌晨五時許，
    為警在桃園縣大溪鎮○○路與天祥街口查獲，並扣得第一級
    毒品海洛因一包（驗後淨重零點二一公克），始知悉上情。
二、案經桃園縣政府警察局平鎮分局報告臺灣桃園地方法院檢察
    署檢察官偵查起訴，及桃園縣政府警察局大溪分局報告臺灣
    桃園地方法院檢察署檢察官移送併案審理。
    理  由
一、訊據被告甲○○坦承上揭二次施用第一級毒品海洛因之犯行
    不諱，且被告二次為警查獲，經警分別採集其尿液，送請臺
    灣檢驗科技股份有限公司檢驗結果，均呈嗎啡陽性反應，有
    臺灣檢驗科技股份有限公司出具之濫用藥物尿液檢驗報告二
    紙在卷足憑。又被告於九十五年九月二十七日凌晨五時許為
    警查扣之不明白色粉末一包，經送請法務部調查局檢驗結果
    ，確含有第一級毒品海洛因成分，驗後淨重零點二一公克，
    則有該局九十五年十一月五日調科壹字第○九五二三○三三
    三八○號鑑定通知書一份在卷可按，此外，復有被告所有用
    以施用第一級毒品海洛因所用之針筒及吸管各一支扣案可資
    佐證，是堪認被告前開自白與事實相符，可以採信。又被告
    前因施用毒品案件，經本院裁定送觀察、勒戒後，認有繼續
    施用毒品之傾向，再經本院裁定令入戒治處所施以強制戒治
    ，至九十四年十一月二十二日經評定戒治成效合格而停止處
    分出所，迄九十五年四月二十日期滿，有臺灣高等法院被告
    前案紀錄表一份在卷可稽，從而被告於前揭強制戒治執行完
    畢後五年內再犯本案，檢察官予以起訴，於法要無不合。綜
    上所述，本件事證明確，被告犯行洵堪認定。
二、按刑事法若干犯罪行為態樣，本質上原具有反覆、延續實行
    之特徵，立法時乃予特別歸類，定為犯罪構成要件之行為要
    素，此在學理上則稱為「集合犯」，凡職業性、營業性或收
    集性等具有重複特質之犯罪，例如經營、從事業務、收集、
    販賣、製造、散布等行為，均屬之，是故，如行為人係基於
    概括犯意，在密切接近之一定時、地，多次反覆實行相同之
    犯罪行為，倘依社會通念，於客觀上認為符合一個反覆、延
    續性之行為觀念者，於刑法評價上，即應僅成立一罪，最高
    法院著有九十五年度台上字第四六八六號判決可資參照，而
    按，毒品危害防制條例第十條之施用毒品罪，單自「施用」
    之文義而言，雖可狹義的解為行為人各次施打、吸食或服用
    毒品之行為，然施用毒品本質上往往具有成癮之病理特質，
    此係一般常識，故解釋上本罪亦可能具有反覆、延續實行之
    特徵，依社會通念，得解為一個重複性質之犯罪。從而，如
    行為人基於單一之集合犯意，在密切接近之一定時、地，多
    次反覆吸食毒品時，參酌上開判決意旨，亦僅應成立一罪，
    合先敘明。
三、核被告甲○○所為，係犯毒品危害防制條例第十條第一項之
    施用第一級毒品罪。被告為施用而持有海洛因之低度行為，
    為施用之高度行為所吸收，不另論罪。又被告雖然分別於九
    十五年八月十六日、九月二十七日為警採尿時起回溯二十六
    小時內某時，二次施用第一級毒品海洛因，然其兩次施用毒
    品之時間甚為密接，犯罪手段亦復相同，均侵害同一社會安
    全之法益，再施用毒品者，多已成癮，於未徹底戒斷毒癮前
    ，必會反覆施用，此為社會大眾所周知，是參酌被告在此之
    前，已經一次觀察勒戒、強制戒治，甫由臺灣桃園地方法院
    檢察署檢察官於九十四年十二月十六日以九十四年度戒毒偵
    字第五○九號為不起訴處分確定，有臺灣桃園地方法院檢察
    署檢察官不起訴書一份在卷可稽，足認被告之毒癮甚深，依
    上開最高法院判決意旨，其二次施用海洛因之所為，應包括
    的論以一罪，即為已足。又被告前有如事實欄所示之科刑及
    執行情形，有其臺灣高等法院被告前案記錄表一份附卷可稽
    ，其於前案有期徒刑執行完畢後，五年內故意再犯本件施用
    第一級毒品罪，為累犯，應依刑法第四十七條第一項規定加
    重其刑。公訴人雖僅敘及被告於九十五年八月十六日為警採
    尿時起回溯二十六小時內某時，在臺灣地區某不詳處所施用
    海洛因一次之犯行，未敘及被告於同年九月二十七日為警採
    尿時回溯二十六小時內某時，施用海洛因一次之事實，惟該
    部分事實與已起訴部分之事實間，有集合犯包括一罪之關係
    ，本院自應併予審酌。爰審酌被告之前已因施用毒品案件，
    經觀察勒戒、強制戒治後，仍未能戒斷毒癮，顯見其戒毒意
    志不堅，惟施用毒品究屬自戕行為，尚無直接害及他人，被
    告犯後並已坦承全部犯行，態度尚稱良好等一切情狀，量處
    如主文所示之刑，以示懲儆。
四、沒收部分：
    扣案之海洛因一包屬第一級毒品，依毒品危害防制條例第十
    八條第一項前段規定沒收銷燬之，另扣案之注射針筒一支、
    吸管一支為被告所有供其施用第一級毒品海洛因所用之物，
    業經其供述在卷，爰依刑法第三十八條第一項第二款宣告沒
    收之。
據上論斷，應依刑事訴訟法第二百七十三條之一第一項、第二百
九十九條第一項前段，毒品危害防制條例第十條第一項、第十八
條第一項前段，刑法第十一條、第四十七條第一項、第三十八條
第一項第二款，判決如主文。
本案經檢察官董良造到庭執行職務。
中    華    民    國    95    年    12    月    26    日
                        臺灣桃園地方法院刑事第十庭
                            法  官  柯姿佐
上正本證明與原本無異。如不服本判決，應於判決送達後10日內
向本院提出上訴狀（應附繕本），上訴於臺灣高等法院。
                            書記官  蔡紫凌
中    華    民    國    95    年    12    月    26    日
毒品危害防制條例第10條第1項
施用第一級毒品者，處 6 月以上 5 年以下有期徒刑。


司法院資訊處製作；財團法人民間司法改革基金會備份。
